【裁判字號】    95,訴,1022
【裁判日期】    950529
【裁判案由】    毒品危害防制條例
【裁判全文】
臺灣高雄地方法院刑事判決              95年度訴字第1022號
公  訴  人  臺灣高雄地方法院檢察署檢察官
被      告  乙○○
                    （另案
上列被告因違反毒品危害防制條例案件，經檢察官提起公訴（95
年度毒偵字第1606號），及移送併案（95年度毒偵字第2047號）
，被告於本院準備程序進行中，就被訴事實為有罪之陳述，經本
院告知簡式審判程序意旨，並聽取公訴人及被告之意見後，本院
合議庭裁定由受命法官獨任依簡式審判程序審理，判決如下：
    主  文
乙○○連續施用第一級毒品，處有期徒刑捌月。扣案之第一級毒
品海洛因參包（合計淨重零點貳柒公克，空包裝重零點柒玖公克
）、殘留第一級毒品海洛因之注射針筒壹支、殘渣袋壹個（空包
裝重零點貳參公克）均沒收銷燬，扣案之吸管壹支沒收。
    事  實
一、乙○○前於民國91年間，因施用毒品案件，經本院以91年度
    毒聲字第4964號裁定送觀察、勒戒後，認無繼續施用毒品之
    傾向，於91年8 月28日執行完畢，並經臺灣高雄地方法院檢
    察署檢察官於91年8 月27日以91年度毒偵字第4643號不起訴
    處分確定。詎仍不知戒絕毒癮，明知海洛因係毒品危害防制
    條例第2 條第2 項第1 款所明定之第一級毒品，不得持有及
    施用，仍於前述強制戒治執行完畢釋放後5 年內，復基於施
    用第一級毒品海洛因之概括犯意，於95年2 月5 日22時30分
    許、95年2 月6 日7 時許，連續在其位於高雄市○○區○○
    街65號住處，以將海洛因摻水置入注射針筒內施打身體之方
    式，施用第一級毒品海洛因2 次。嗣(1)於95年2 月6 日16時
    3 分許，向內政部警政署保安警察第三總隊第二大隊自首表
    明連續施用第二級毒品海洛因之犯行，而願接受裁判，並主
    動交出其所有殘有第一級毒品海洛因之注射針筒1 支及殘渣
    袋1 包（空包裝重0.23公克）；(2)於95年2 月8 日13時25分
    許，乙○○因難耐毒癮，在高雄市前鎮區○○○街與武營路
    路口購買第一級毒品海洛因3 包（合計淨重0.27公克，空包
    裝重0.79公克），隨即為警盤查查獲，並扣得上開毒品及供
    施用毒品所用之吸管1 支；且均得乙○○同意採尿送驗後均
    呈嗎啡陽性反應，始悉上情。
二、案經內政部警政署保安警察第三總隊第二大隊及高雄市政府
    警察局前鎮分局報請臺灣高雄地方法院檢察署檢察官偵查起
    訴及併案。
    理  由
一、按本件被告乙○○所犯係死刑、無期徒刑、最輕本刑為3年
    以上有期徒刑以外之罪，其於準備程序就前揭被訴事實為有
    罪之陳述，經受命法官告知簡式審判程序之旨，並聽取其與
    公訴人之意見後，本院認無不得或不宜改依簡式審判程序進
    行之處，爰依刑事訴訟法第273 條之1 第1 項、第284 條之
    1 ，裁定本件由受命法官獨任進行簡式審判程序，合先敘明
    。
二、上揭犯罪事實，業據被告於本院審理中坦承不諱。且查：
  (一)被告為警查獲後，於95年2 月6 日18時6 分許、95年2 月8
    日15時20分許所採集之尿液，經送驗結果，均呈嗎啡陽性反
    應，此有高雄市立凱旋醫院95年2 月14日轉碼編號A0000000
    0 號、95年2 月20日轉碼編號A00000000 號濫用藥物尿液檢
    驗報告2 紙、尿液採證代碼對照表2 份附卷可稽。扣案之疑
    似海洛因粉末3 包，經送請法務部調查局鑑定結果，認確含
    第一級毒品海洛因成份（合計淨重0.27公克，空包裝重0.79
    公克），此有法務部調查局調科壹字第220022684 號鑑定通
    知書1 紙在卷可憑，扣案之殘渣袋1 個，經送請法務部調查
    局鑑定結果，有第一級毒品海洛因成份殘留（空包裝重0.23
    公克），有法務部調查局調科壹字第220022717 號鑑定通知
    書1 紙存卷可參，扣案之注射針筒1 支，經送往高雄醫學大
    學附設中和紀念醫院檢驗結果，呈海洛因陽性反應，此亦有
    上開醫院95年5 月9 日報告編號9505-50 號檢驗報告1 張在
    卷可查，並有被告施用第一級毒品所用之吸管1 支扣案足資
    佐證，此外復有搜索扣押筆錄、扣押物品目錄表各2 份、照
    片10張在卷可參。足見被告前揭出於任意性之自白與事實相
    符，應堪採為被告有罪之證據。則被告施用第一級毒品海洛
    因2 次之犯行，堪以認定。
  (二)被告前於91年間，因施用毒品案件，經本院以91年度毒聲字
    第4964號裁定送觀察、勒戒後，認無繼續施用毒品之傾向，
    於91年8 月28日執行完畢，並經臺灣高雄地方法院檢察署檢
    察官於91年8 月27日以91年度毒偵字第4643號不起訴處分確
    定，此有臺灣高等法院被告前案紀錄表、本院被告院內索引
    卡紀錄表各1 紙在卷足參，其於前案觀察、勒戒執行完畢後
    ，5 年內再犯本件施用毒品罪之事實，事證明確，應予依法
    論科。
三、查海洛因係毒品危害防制條例第2 條第2 項第1 款所稱之第
    一級毒品，不得非法持有、施用。是核被告乙○○所為，係
    犯毒品危害防制條例第10條第1 項之施用第一級毒品罪。其
    施用第一級毒品前後，持有海洛因之低度行為，應為施用之
    高度行為所吸收，不另論罪。又被告先後2 次施用第一級毒
    品之犯行，時間緊接，犯罪構成要件相同，顯係基於概括犯
    意反覆為之，為連續犯，應依刑法第56條之規定論以一罪，
    並依法加重其刑。本件起訴書於起訴事實雖僅記載被告於95
    年2 月5 日晚間某時許，施用第一級毒品海洛因之犯行，然
    檢察官就犯罪事實一部起訴者，其效力及於全部，被告其餘
    施用海洛因之犯行，與前揭業經起訴有罪部分，時間緊接且
    犯罪構成要件相同，顯係基於概括犯意而為之，有連續犯裁
    判上一罪關係，並經檢察官移請併案審理，本院自得併予審
    理。按刑法第62條所規定之自首，以對於未發覺之罪，向有
    偵查權之機關或公務員自承犯罪，進而接受裁判為要件；而
    具有連續犯或牽連犯等裁判上一罪關係之犯罪，苟全部犯罪
    未被發覺前，行為人僅就其中一部分犯罪自首，固仍生全部
    自首之效力（最高法院83年度台上字第3935號判決意旨參照
    ）。被告於犯罪未被發覺前，於95年2 月6 日16時3 分許，
    自行攜帶其所有之殘有第一級毒品海洛因殘渣袋1 個及注射
    針筒1 支至內政部警政署保安警察第三總隊第二大隊，向員
    警表明於95年2 月5 日晚上施用第一級毒品海洛因之犯行，
    並願接受裁判一情，有95年2 月6 日之警詢筆錄在卷可參，
    被告雖復於95年2 月8 日13時25分許為警查獲，惟被告於警
    詢及本院審理時分別供稱：「最後一次施用是在2 天前」、
    「最後一次施用時間在95年2 月6 日7 時許」等語，足見其
    先後2 次施用毒品時間均在自首之前，依上開判決要旨，縱
    被告僅就95年2 月5 日22時30分施用毒品之犯行自首，其效
    力亦及於95年2 月6 日7 時許施用毒品之犯行，其行為已符
    合自首要件，應依刑法第62條前段之規定，減輕其刑，並依
    法先加後減。爰審酌被告經觀察、勒戒後，均未能戒絕其毒
    癮，足證前開保安處分措施已難收矯治其惡性，惟念其於犯
    罪後坦承犯行及所犯為自戕行為，且本件係為求戒除毒癮而
    自首到案等一切情狀，酌情量處如主文所示之刑，以資懲儆
    。扣案之第一級毒品海洛因3 包（合計淨重0.27公克，空包
    裝重0.79公克）係屬第一級毒品，均應依毒品危害防制條例
    第18條第1 項前段規定宣告沒收銷燬。至鑑驗耗損之毒品因
    已滅失，自無庸宣告沒收銷燬之。殘留第一級毒品海洛因之
    注射針筒1 支、殘渣袋（空包裝重0.23公克）1 個，均已難
    與第一級毒品海洛因析離，均屬查獲之第一級毒品，爰依毒
    品危害防制條例第18條第1 項前段規定，不問屬於犯人與否
    ，均予宣告沒收銷燬之。另扣案之吸管1 支為被告所有供施
    用毒品所用之物，業據被告於本院審理中供明在卷，爰依刑
    法第38條第1 項第2 款規定沒收之。
據上論斷，應依刑事訴訟法第273 條之1 第1 項、第284 條之1
、第299 條第1 項前段，毒品危害防制條例第10條第1 項、第18
條第1 項前段、第23條第2 項，刑法第11條前段、第56條、第62
條、第38條第1 項第2 款，判決如主文。
本案經檢察官甲○○到庭執行職務。
中    華    民    國    95    年    5     月    29    日
                  鳳山刑事第1 庭      法  官  林芳華
以上正本證明與原本無異。
如不服本判決，應於判決送達後10日內，向本院提出上訴狀。
中    華    民    國    95    年    5     月    29    日
                                      書記官  黃靖媛
附錄本案論罪科刑條文
毒品危害防制條例第10條
施用第一級毒品者，處6月以上5年以下有期徒刑。
施用第二級毒品者，處3年以下有期徒刑。


司法院資訊處製作；財團法人民間司法改革基金會備份。
